【裁判字號】    97,訴,1351
【裁判日期】    971231
【裁判案由】    違反毒品危害防制條例
【裁判全文】
臺灣雲林地方法院刑事判決              97年度訴字第1351號
公  訴  人  臺灣雲林地方法院檢察署檢察官
被      告  乙○○
指定辯護人  本院公設辯護人許俊雄
上列被告因違反毒品危害防制條例案件，經檢察官提起公訴（97
年度偵字第5023號、第5846號），本院判決如下：
    主  文
乙○○販賣第一級毒品，處有期徒刑拾伍年陸月。扣案第一級毒
品海洛因拾肆包（共計淨重伍點零捌公克）沒收銷燬之。扣案包
裝上開第一級毒品海洛因之夾鏈袋拾肆個、門號0000000000號行
動電話壹支（含SIM 卡壹張）、藍色霹靂腰包壹個、塑膠湯匙壹
支、塑膠鏟子貳支，均沒收。販賣第一級毒品所得共計新臺幣肆
仟元沒收之，如全部或一部不能沒收時，以其財產抵償之。
    犯  罪  事  實
一、乙○○明知海洛因係毒品危害防制條例第2 條第2 項第1 款
    所定之第一級毒品，未經許可，不得持有、販賣，竟意圖營
    利，先於不詳時間、地點，以每包新臺幣（下同）2,500 元
    之價格，向許福來及楊世盟（該2 人販賣毒品部分，均由檢
    察官另行偵辦中），販入數量不詳俗稱「81」（指1 錢海洛
    因分裝為8 份，故每份俗稱「81」）重量之海洛因若干包後
    ，繼以塑膠湯匙、鏟子及分裝袋等工具分裝海洛因，而基於
    販賣第一級毒品與林俊吉施用（林俊吉施用毒品罪嫌部分，
    另由檢察官偵辦中）之犯意，為下列行為：
（一）林俊吉於民國97年9 月22日21時30分許，撥打乙○○持用
      之門號0000000000號行動電話，欲向乙○○購買1,000 元
      之海洛因，後於同日21時34分許，林俊吉再撥打上開電話
      ，將購買金額改為2,000 元。嗣於同日21時50分許，乙○
      ○將其販入之「81」重量海洛因分裝約3 分之2 包後，依
      約攜至其住處附近之雲林縣崙背鄉京城銀行，將該包海洛
      因交付與林俊吉委託前來交易之綽號「阿忠」不詳姓名年
      籍成年男子，並向該男子收取2,000 元。
（二）97年9 月24日9 時8 分許，林俊吉又撥打乙○○持用之上
      開行動電話，2 人約定交易1,000 元之海洛因。同日9 時
      35分許，乙○○將其販入之「81」重量海洛因分裝約3 分
      之1 包後，依約攜至其住處附近之雲林縣崙背鄉豐榮國小
      ，將該包海洛因交付與林俊吉，並向其收取1,000 元。
（三）97年9 月26日14時23分許，林俊吉撥打乙○○持用之上開
      行動電話，2 人約定交易1,000 元之海洛因。同日15時許
      ，乙○○將其販入之「81」重量海洛因分裝約3 分之1 包
      後，依約攜至林俊吉位於雲林縣崙背鄉草湖村草湖108 號
      住處，交付與林俊吉，惟因林俊吉因缺錢而積欠未付款。
（四）97年9 月26日23時2 分許，林俊吉又撥打乙○○持用之上
      開行動電話，2 人約定交易1,000 元之海洛因。乙○○旋
      將其販入之「81」重量海洛因分裝約3 分之1 包後，依約
      攜至林俊吉位於雲林縣崙背鄉草湖村草湖108 號住處，交
      付與林俊吉，並向其收取1,000 元價款。
二、嗣於97年9 月27日12時許，乙○○在雲林縣西螺鎮中央市場
    內某電子遊戲場，復向楊世盟販入海洛因後，旋於同日13時
    45分許，因車禍而被送至雲林縣西螺鎮慈愛綜合醫院急診室
    就醫。經警獲報上開車禍案件，於同日14時10分至上述急診
    室查訪，而於乙○○身上扣得第一級毒品海洛因14包（共計
    淨重5.08公克），及販賣毒品所用之工具門號0000000000號
    行動電話（含SIM 卡1 張）、藍色霹靂腰包1 個、塑膠湯匙
    1 支、塑膠鏟子2 支等物，並查獲白色粉末5 包與其施用毒
    品所用之針筒1 支、玻璃球吸食器1 個、第二級毒品安非他
    命5 包等物（所涉施用毒品部分，檢察官偵辦中），而查悉
    上情。
三、案經雲林縣警察局西螺分局報告臺灣雲林地方法院檢察署檢
    察官偵查起訴。
    理  由
一、訊據被告乙○○對於上開販賣第一級毒品海洛因給林俊吉之
    犯罪事實均坦承不諱，核與許福來、楊世盟之供述大致相符
    ，且與林俊吉所述情節相合，並有門號0000000000號行動電
    話通訊監察書、通訊監察譯文附卷可稽，再被告於97年9 月
    27日遭員警查獲時，為警扣得第一級毒品海洛因14包（共計
    淨重5.08公克），及販賣毒品所用之工具門號0000000000號
    行動電話（含SIM 卡1 張）、藍色霹靂腰包1 個、塑膠湯匙
    1 支、塑膠鏟子2 支等物，且查獲白色粉末5 包與其施用毒
    品所用之針筒1 支、玻璃球吸食器1 個、第二級毒品安非他
    命5 包等物，此亦有搜索扣押筆錄1 份、蒐證照片7 張及法
    務部調查局濫用藥物實驗室鑑定書等在卷可查，被告販賣第
    一級毒品之犯行，應可認定。
二、論罪科刑的理由：
（一）查海洛因係毒品危害防制條例第2 條第2 項第1 款所列之
      第一級毒品。故核被告乙○○所為，係犯毒品危害防制條
      例第4 條第1 項之販賣第一級毒品罪。被告持有海洛因之
      低度行為，為販賣海洛因之高度行為所吸收，不另論罪。
（二）按94年2 月2 日修正公佈，而於95年7 月1 日施行之刑法
      ，基於刑罰公平原則之考量，杜絕僥倖之犯罪心理，並避
      免易致鼓勵犯罪之誤解，已刪除第56條連續犯之規定。而
      刑法上所謂集合犯是指立法者所制定之犯罪構成要件中，
      本就預定有數個同種類之行為將反覆實行之犯罪而言，是
      將各自實現犯罪構成要件之多數行為，解釋為集合犯，而
      論以一罪。是以對於集合犯，必須從嚴解釋，以符合立法
      者之意向。即所謂集合犯，係指數犯罪構成要件中，本即
      預定有數個同種類之行為將反覆實行，雖其特質為行為含
      有反覆實行複數行為而評價為包括一罪，但並非其所有反
      覆實行之行為，皆一律認為包括一罪，仍須從行為人之主
      觀犯意，自始係基於概括性，行為之時、空上具有密切關
      係，且依社會通念，認屬包括之一罪為合理適當者，始足
      當之（最高法院96年度臺上字第31號、第34號、96年度臺
      上字第1850號判決意旨參照）。查本件被告販賣予同一販
      賣對象即林俊吉之數次行為，因對象特定同一，且毒品危
      害防制條例所稱之毒品，指具有成癮性、濫用性及對社會
      危害性之麻醉藥品與其製品及影響精神物質與其製品，此
      觀該條例第2 條第1 項規定甚明，施用毒品者因對毒品成
      癮，本具有反覆需要毒品之特質，其本質上則可認基於同
      一販賣第一級毒品之犯意，在密切接近之一定時、地反覆
      、持續實行該複次之販賣行為，依社會通念於客觀上具有
      一個反覆、延續實行之特徵，社會生活經驗中該犯罪常伴
      隨反覆實行之常態等事項，於犯罪上應評價為包括一罪之
      集合犯，而論以一罪。
（三）犯毒品危害防制條例第4 條第1 項販賣第一級毒品罪，不
      分犯罪情節輕重，概處以法定刑死刑、無期徒刑，難免輕
      重失衡，倘有情輕法重情形，於裁判時自得適用刑法第59
      條酌量減輕其刑，以避免過嚴之刑罰，此參之司法院大法
      官釋字第263 號解釋文自明。亦即，法院為避免刑罰過於
      嚴苛，於情輕法重之情況下，應合目的性裁量而有適用刑
      法第59條酌量減輕被告刑度之義務。又適用刑法第59條酌
      量減輕其刑時，並不排除同法第57條所列舉10款事由之審
      酌（最高法院70年05月16日70年度第6 次刑事庭長會議決
      議足供參考）。基於以上之理由，本院審酌：
  １、被告乙○○販賣第一級毒品之對象僅林俊吉1 人，所得不
      高，所販賣之海洛因數量不大，被告販賣之手段、情節尚
      無集團性之情形，並非重大不赦之人，亦未有大量囤積預
      備販賣之毒品扣案，核與一般毒梟販賣毒品多者上百公克
      ，甚至以公斤計相較，其情節尚屬輕微，危害社會之程度
      亦較輕。
  ２、依通訊監察譯文所示，被告販賣海洛因之對象林俊吉，均
      主動以電話聯絡被告購買毒品，並非被告為圖利而引誘林
      俊吉施用，被告惡性尚非重大。
  ３、被告僅國中畢業，教育程度不高，且施用毒品者常因成癮
      不可自拔，而花費鉅資購買毒品導致傾家蕩產，許多施用
      毒品者為圖供給自己施用毒品無虞，往往鋌而走險步上販
      賣一途，而以販賣毒品獲取些微利差，被告本身有施用毒
      品之惡習，堪信其為維持開銷，以繼續施用毒品，而販賣
      毒品。
  ４、綜合以上各情，足認被告所犯販賣第一級毒品罪之犯罪情
      狀均顯可憫恕，其所犯販賣第一級毒品罪之法定刑是死刑
      、無期徒刑，若科以法定最輕刑度，猶嫌過重，有傷一般
      國民對法律之情感，爰依刑法第59條之規定酌減其刑。
（四）本院審酌被告乙○○教育程度不高，然已前有違反麻醉藥
      品管理條例、肅清煙毒條例等相關毒品之犯罪前科，素行
      不佳，被告之販毒行為，非僅戕害身心，有害國民健康，
      更可能引發各種犯罪，對國家社會治安之危害非淺，然其
      對於販賣海洛因之犯行均坦白承認，已知所悔悟，犯後態
      度良好等一切情狀，量處如主文所示之刑。至扣案19包粉
      末，其中14包驗出海洛因成分（總計淨重5.08公克），應
      依毒品危害防制條例第18條第1 項前段規定，沒收銷燬之
      。又用於包裝扣案海洛因之夾鏈袋14個、藍色霹靂腰包1
      個、塑膠湯匙1 支、塑膠鏟子2 支等物，均係便利其分裝
      毒品供販賣之用，業據被告供述在卷，及供被告使用於本
      件販賣第一級毒品所用之扣案門號0000000000號行動電話
      （含SIM 卡1 張），均應依毒品危害防制條例第19條第1
      項規定宣告沒收。至於其餘查獲之針筒、玻璃球吸食器、
      安非他命等物品，均係為被告施用毒品所用之物，與本件
      無涉，而另門號0000000000號行動電話，則無積極證據，
      可證明被告曾使用於本件販賣毒品給林俊吉所用，上開物
      品爰均不予宣告沒收。再被告販賣海洛因所得計4,000 元
      （其中犯罪事實欄一之（三）部分，並未取得價金），應
      依毒品危害防制條例第19條第1 項之規定宣告沒收之，如
      全部或一部不能沒收時，應以其等財產抵償之。
三、另檢察官移送併辦之被告販賣第一級毒品給朱映蒼部分（97
    年度偵字第5727號），與本件被告販賣予林俊吉之數次行為
    部分，二者並不具對象特定同一性，且被告販賣給朱映蒼之
    時間、地點亦與販賣給林俊吉之時間、地點間無密切接近反
    覆、持續實行之複次關連性，依社會通念於客觀上二者並不
    具有一個反覆、延續實行之特徵，於犯罪上不應評價為包括
    一罪之集合犯，而論以一罪，故此部分應退由檢察官另為處
    置，併此敘明。
據上論斷，應依刑事訴訟法第299 條第1 項前段，毒品危害防制
條例第4 條第1 項、第18條第1 項前段、第19條第1 項，刑法第
11條前段，第59條，判決如主文。
本案經檢察官甲○○到庭執行職務
中    華    民    國    97    年    12    月    31    日
                  刑事第二庭    審判長法  官 劉 國 賓
                                      法  官 王 素 珍
                                      法  官 陳 美 利
以上正本證明與原本無異。
如不服本判決，應於判決送達後10日內，向本院提出上訴狀。
                                      書記官 魏 輝 碩
中    華    民    國    97    年    12    月    31    日
毒品危害防制條例第4條第1項
製造、運輸、販賣第一級毒品者，處死刑或無期徒刑；處無期徒
刑者，得併科新臺幣 1 千萬元以下罰金。
製造、運輸、販賣第二級毒品者，處無期徒刑或7 年以上有期徒
刑，得併科新臺幣7 百萬元以下罰金。
製造、運輸、販賣第三級毒品者，處5 年以上有期徒刑，得併科
新臺幣5 百萬元以下罰金。
製造、運輸、販賣第四級毒品者，處3 年以上10年以下有期徒刑
，得併科新臺幣3 百萬元以下罰金。
製造、運輸、販賣專供製造或施用毒品之器具者，處1 年以上7
年以下有期徒刑，得併科新臺幣1 百萬元以下罰金。
前五項之未遂犯罰之。


司法院資訊處製作；財團法人民間司法改革基金會備份。
